【裁判字號】    98,上易,289
【裁判日期】    980818
【裁判案由】    詐欺
【裁判全文】
臺灣高等法院高雄分院刑事判決         98年度上易字第289號
上  訴  人
即  被  告    乙○○
選任辯護人    陳祖德    律師
上列上訴人因詐欺案件，不服臺灣高雄地方法院97年度易字第18
5 號中華民國98年2 月27日第一審判決（起訴案號：臺灣高雄地
方法院檢察署96年度偵續字第296 號），提起上訴，本院判決如
下：
     主  文
上訴駁回。
    事  實
一、乙○○與甲○○於民國（以下同）89、90年間為男女朋友，
    乙○○明知甲○○並無意願以金錢資助供乙○○個人花費之
    用，且乙○○亦無意願將甲○○所交付之金錢全部用以投資
    股票，竟基於為自己不法所有之概括犯意，連續於90年1 、
    2 月間向甲○○佯稱當時股票市場行情不錯，而其有在買賣
    股票，獲利甚豐，倘若把投資之資金集中運用，將統一使用
    友人丙○○（起訴書誤載為趙雪鈴）之證券帳戶買賣股票，
    會有不錯之報酬，使甲○○誤信其交付與乙○○之金額將透
    過股票之買賣操作而獲利，遂於90年1 月5 日、90年2 月2
    日、90年2 月26日間，分別提領新臺幣（下同）23萬5000元
    、25萬5000元、32萬元現金後，與乙○○相約於群益證券高
    盛分公司內，分別於上揭時間交付現金23萬元、25萬元及32
    萬元，總計80萬元供乙○○作為買賣股票之用，惟乙○○於
    取得上開款項後，佯裝全部存入丙○○之帳戶，實僅就甲○○於90年2 月2 日交付25萬元中之15萬7, 800元，90年2 月
    26日交付之32萬元中之19萬2,000 元，共計34萬9,800 元存
    入丙○○設於台灣中小企業銀行高雄分行帳戶內（即群益證
    券股款交割帳戶）如實操作股票買賣（詳理由四），而就90
    年1 月5 日取得23萬元、90年2 月2 日取得9 萬2,200 元，
    及於90年2 月26日取得12萬8,000 元部分，實際並無參與股
    票買賣投資，依此合計詐得45萬200 元之不法款項。嗣於90
    年3 、4 月間，甲○○向乙○○詢問投資狀況，乙○○則藉
    詞推託投資款均已賠光且避不見面，甲○○始知受騙。
二、案經甲○○訴由臺灣高雄地方法院檢察署檢察官偵查起訴。
    理  由
壹、證據能力部分：
    按被告以外之人於審判外之陳述，雖不符刑事訴訟法第159
    條之1 至第159 條之4 之規定，而經當事人於審判程序同意
    作為證據，法院審酌該言詞陳述或書面陳述作成時之情況，
    認為適當者，亦得為證據；當事人、代理人或辯護人於法院
    調查證據時，知有第159 第1 項不得為證據之情形，而未於
    言詞辯論終結前聲明異議者，視為有前項之同意，刑事訴訟
    法第159 條之5 定有明文。本件所援引之以下各項證據，固
    有部分屬傳聞證據，然公訴人、上訴人乙○○、辯護人於言
    詞辯論終結前，均未聲明異議，且審酌該等證據作成時之狀
    況，並無違法取證之情事，亦無不宜作為證據之情形，依前
    開說明，自有證據能力。
貳、實體部分：
一、訊之上訴人乙○○於原審已坦承收受告訴人甲○○分別於90
    年1 月5 日、90年2 月2 日、90年2 月26日間，交付之現金
    23萬元、25萬元及32萬元，總計80萬元之事實，惟矢口否認
    詐欺取財，辯稱：告訴人於89年、90年間委託我買賣操作股
    票，告訴人所交付給我之金額均存入丙○○於台灣中小企銀
    高雄分行股票買賣之股款交割帳戶內，且我當時和告訴人是
    男女朋友關係，告訴人將錢給我自行運用云云。惟查:
（一）告訴人甲○○分別於90年1 月5 日、90年2 月2 日、90年
      2 月26日間，提領現金23萬5000元、25萬5000元、32萬元
      後，交付現金23萬元、25萬元及32萬元，總計80萬元與上
      訴人之事實，此部分業據上訴人乙○○於原審坦認不諱，
      核與告訴人甲○○證述之情節相符，復有告訴人甲○○於
      泛亞銀行（帳號：000-000-00000-0 號）89年1 月-92 年
      4 月之往來明細查詢報表1 份在卷可憑，此部份之事實已
      堪認定。
（二）證人即告訴人甲○○證稱：我與被告於89年為男女朋友，
      被告當時跟我說要買賣股票，因為我的錢不是很多，所以
      要把錢存入丙○○的戶頭裡一起操作股票，我是直接拿現
      金去高盛證券交給被告，被告說他在做股票，怎麼買怎麼
      賺，當時市場行情不錯，我很心動，就請被告幫忙操作等
      語（見原審卷第58頁）；上訴人乙○○於偵查中亦自承：
      我於90年間有利用丙○○高雄市的群益證券帳戶代告訴人
      操作股票，我個人感覺哪家公司不錯就幫告訴人下單，告
      訴人全權委託我下單，雙方沒有約定損益分配的方法等語
      （見偵三卷第96頁至第97頁），參以上訴人乙○○對於告
      訴人甲○○分別於90年1 月5 日、90年2 月2 日、90年2
      月26日間，交付現金23萬元、25萬元及32萬元並不爭執（
      見原審卷第57頁），足見告訴人於90年間，確實經由上訴
      人之邀約，交付上開款項予上訴人乙○○，委由上訴人乙○○代為操作投資股票。惟參諸丙○○於90年間供股票買
      賣交割股款之台灣中小企業銀行高雄分行帳號0000000000
      0 號帳戶，於90年1 月5 日並無金額存入紀錄、於90年2
      月2 日存入15萬7, 800元、90年2 月26日存入19萬2,000
      元，有台灣中小企業銀行高雄分行帳號00000000 000號帳
      戶於90年1 、2 月間之往來明細1 紙可憑（見原審卷第71
      之1 頁），並有台灣中小企業銀行高雄分行98年6 月30日
      98高雄字第8509890168號函送之丙○○帳戶90年1 月5 日
      至90年3 月15日交易明細可稽（見本院卷第83至85頁），
      則就告訴人交付予上訴人乙○○而未存入上開帳戶者應有
      45萬200 元（即230,000 元＋92,200元＋128,000 元），
      上訴人乙○○並未用以投資股票，已堪認定。
（三）又上訴人乙○○雖辯稱：我當時和告訴人是男女朋友關係
      ，告訴人將錢給我自行運用云云，然此部分經證人即告訴
      人甲○○於原審證稱：我確實和被告交往過，當時我只是
      好意借房子給被告，但沒有金錢上資助他等語（見本院卷
      第83頁反面），則告訴人交付款項與被告，是否係供上訴
      人乙○○個人花用，已有可疑。再佐以上訴人乙○○供稱
      ：告訴人將金錢領出後，與我相約於群益證券交付給我，
      並存入丙○○之證券交易帳戶，我有跟告訴人說告訴人所
      交付之這一筆錢已經虧損等語（見原審卷第86頁），則倘
      告訴人交付前揭款項單純供上訴人乙○○自行運用，其何
      需將現金提領後與上訴人乙○○相約於高盛分公司內交付
      ，並匯入丙○○之證券交易帳戶內？又何需將投資股票之
      結果向告訴人說明？再衡以上訴人分別於90年1 月5 日取
      得之230, 000元、90年2 月2 日取得之92,200元、90年2
      月26日取得之128,000 元數目非小，衡諸常情，男女交往
      時雖有金錢之來往，然多係供生活開銷所需之小額支出，
      上訴人乙○○就未存入丙○○帳戶之共計33萬5000元，顯
      已逸脫於一般男女交往時小額金錢來往之範圍，是上訴人
      乙○○所辯，顯係事後卸責之詞，亦無足採。
（四）又上訴人乙○○另稱：90年間我找不到工作，希望用操作
      股票獲利，當時所有之開銷都是從台企銀的帳戶支出等語
      （見原審卷第83頁反面），可見上訴人乙○○於90年間因
      無正常固定收入，生活開銷有所匱乏，再對照告訴人所交
      付與上訴人乙○○之款項及丙○○台灣中小企業銀行高雄
      分行帳號00000000000 號帳戶於90年1 、2 月間之往來明
      細，足徵告訴人交付予上訴人乙○○之第一筆款項（90年
      1 月5日 所交付之23萬元部分）即未存入丙○○之證券交
      易帳戶用以買賣股票，上訴人乙○○顯然自始即利用告訴
      人對之有所信賴，逕將告訴人交付之款項挪用他途，是上
      訴人乙○○顯有不法所有之意圖甚明。
    綜上所述，因丙○○之帳戶僅於90年2 月2 日存入15萬7,80
    0 元、90年2 月26日存入19萬2,000 元，其餘則未存入，是
    告訴人交付予上訴人乙○○而未存入上開帳戶者應有45萬20
    0 元（即230,000 元＋92,200元＋128,000 元），上訴人乙○○並未用以投資股票，本院審理時告訴人上訴人乙○○雖
    辯稱：未收到那些錢云云，惟上訴人乙○○對於告訴人甲○○分別於90年1 月5 日、90年2 月2 日、90年2 月26日間，
    交付現金23萬元、25萬元及32萬元並不爭執（見原審卷第57
    頁），足見上訴人乙○○應有收到該款，上訴人乙○○嗣後
    翻異前詞改謂未收到該款，所辯係卸責之詞，不足採信，其
    犯行已堪認定。
二、核上訴人乙○○所為，係犯刑法第339 條第1 項之詐欺取財
    罪。上訴人乙○○先後3 次詐欺取財犯行，時間緊接，所犯
    係構成要件相同之罪名，顯係基於概括犯意反覆為之，應依
    修正前刑法第56條連續犯之規定，論以一罪。
三、新舊法比較：查上訴人乙○○行為後，刑法業於94年2 月2
    日修正公布，95年7 月1 日起施行。按行為後法律有變更者
    ，適用行為時之法律，但行為後之法律有利於行為人者，適
    用最有利於行為人之法律，修正後刑法第2 條第1 項定有明
    文。而本次法律變更，比較時應就罪刑有關之共犯、未遂犯
    、想像競合犯、牽連犯、連續犯、結合犯，以及累犯加重、
    自首減輕暨其他法定加減原因（如身分加減）與加減例等一
    切情形，綜其全部罪刑之結果而為比較（最高法院95年5 月
    23日95年度第8 次刑事庭會議決議參照）如下：
（一）刑法第339 條法定刑罰金部分，依修正後刑法第33條第5
      款之規定，最低額為新臺幣1,000 元，惟上訴人行為時之
      修正前刑法第33條第5 款規定，罰金之最低額僅新臺幣3
      元，比較修正前、後之刑罰法律，適用修正後之規定，對
      上訴人乙○○未為有利。
（二）關於易科罰金之折算標準，上訴人乙○○行為時之刑法第
      41條第1 項、罰金罰鍰提高標準條例第2 條規定，係以銀
      元100 元、200 元或300 元，即新臺幣300 元、600 元或
      900 元折算1 日；依修正後刑法第41條第1 項，則係以新
      臺幣1,000 元、2,000 元或3,000 元折算1 日，經比較新
      舊法，以上訴人乙○○行為時之法律對其較為有利。
（三）修正後刑法業已刪除第56條連續犯之規定。是於新法修正
      施行後，行為人之數犯罪行為，即須分論併罰，比較新舊
      法結果，適用上訴人乙○○行為時法律即依舊法論以連續
      犯，對上訴人乙○○為有利。
    經綜合全部罪刑之結果，在適用「罪刑綜合比較原則」、「
    擇用整體性原則」，本件應適用上訴人乙○○行為時之法律
    對其較為有利。
四、原審適用刑法第339 條第1 項、第2 條第1 項前段、修正前
    刑法第41條第1 項、第56條，刑法施行法第1 條之1 ，廢止
    前罰金罰鍰提高標準條例第2 條，中華民國96年罪犯減刑條
    例第2 條第1 項第3 款、第7 條規定，並審酌上訴人乙○○
    不思以正途獲取財物，假借投資股票而騙取他人財產，合計
    金額達45萬200 元，且犯後仍飾詞卸責，迄未與告訴人達成
    和解，未見悔意，其並無前科，素行尚可，有台灣高等法院
    被告前案紀錄表1 份在卷可憑等一切情狀，量處有期徒刑4
    月，並諭知如易科罰金以銀元3 百元即新台幣9 百元折算1
    日。又以上訴人乙○○犯罪之時間係於96年4 月24日以前，
    所犯罪刑合於中華民國96年罪犯減刑條例第2 條第1 項第3
    款所定減刑條件，並予減其宣告刑2 分之1 為有期徒刑2 月
    ，並諭知如易科罰金以銀元3 百元即新台幣9 百元折算1 日
    。經核原判決認事用法並無不合，量刑亦屬適當，上訴人乙○○上訴否認犯罪，為無理由，應予駁回。
五、公訴意旨另以：被告乙○○除前述詐騙之金額外，另取得告
    訴人甲○○分別於90年2 月2 日、90年2 月26日交付之157,
    800 元、192,000 元部分，也未投入股市，因認此部分被告
    乙○○亦涉有犯刑法第339 條第1 項詐欺取財罪嫌。
（一）公訴人認上訴人乙○○此部分亦涉有詐欺，係以丙○○並
      未在群益證券高盛分公司開戶，此部分未投入股市，也係
      詐騙等語，為其論據。
（二）訊之上訴人乙○○否認此部分詐欺，辯稱：未詐騙告訴人
      錢財等語。查證人丙○○於原審證稱：我有向群益證券高
      盛分公司開立證券交易帳戶，該帳戶交給被告保管，我也
      將金錢匯到該帳戶交給被告投資股票，在群益證券開立之
      交割股票之金融帳戶是台灣中小企業銀行的帳戶等語（見
      原審卷第62頁），又丙○○於群益證券高盛分公司帳戶於
      90年間確實有股票交易之紀錄一節，有群益證券股份有限
      公司97年9 月24日（九七）群高盛字第七二0 七號函暨附
      件各1 份在卷可憑，足徵上訴人於90年間，確曾利用丙○○於群益證券高盛分公司之帳戶操作股票，公訴意旨認上
      訴人乙○○未作股票即有誤會。又參以丙○○於90年間供
      股票買賣交割股款之台灣中小企業銀行高雄分行帳號0000
      0000000 號帳戶，於90年2 月2 日存入157,800 元，90年
      2 月26日存入192,000 元，有台灣中小企業銀行高雄分行
      帳號00000000000 號帳戶於90年1 、2 月間之往來明細1
      紙可憑（見原審卷第71之1 頁），足見告訴人乙○○上揭
      時間，於群益證券所交付之款項，確實均已存入丙○○上
      開股票買賣交割股款之帳戶內。證人即告訴人甲○○復於
      原審審理中證稱：我委託被告幫我操作股票時，雙方並無
      約定被告買賣何支股票要經過我同意，無約定何時要對帳
      或結算操作之績效，我將金錢全權委由被告處理等語（見
      原審卷第61頁），則告訴人甲○○係基於對上訴人之信賴
      才委託上訴人乙○○操作股票，且股票之買賣投資本存有
      一定程度之風險，投資之獲利及盈虧將受金融市場交易之
      活絡與否，及社會景氣等不確定因素而影響，此部分上訴
      人乙○○既已告訴人所交付之此部分款項如實操作投資股
      票，實難認上訴人乙○○此部分有詐欺之犯行，惟因公訴
      人認此部分與前開論罪部份有實質上一罪關係，爰不另為
      無罪之諭知，附此敘明。
據上論結，應依刑事訴訟法第368條，判決如主文。
本案經檢察官許美女到庭執行職務。
中    華    民    國    98    年    8     月    18    日
              刑事第六庭    審判長法  官  王憲義
                                  法  官  邱永貴
                                  法  官  張盛喜
以上正本證明與原本無異。
不得上訴。
中    華    民    國    98    年    8     月    18    日
                                  書記官  黃一秋
附錄本判決論罪科刑法條：
刑法第339條
意圖為自己或第三人不法之所有，以詐術使人將本人或第三人之
物交付者，處 5 年以下有期徒刑、拘役或科或併科 1 千元以下
罰金。
以前項方法得財產上不法之利益或使第三人得之者，亦同。
前二項之未遂犯罰之。


司法院資訊處製作；財團法人民間司法改革基金會備份。
